臺灣高等法院刑事判決　　　　　　　　　　　　九十一年度上訴字第二六七一號
　　上　訴　人
　　即　被　告　乙○○
　　選任辯護人　鄭文婷
右上訴人，因違反槍砲彈藥刀械管制條例案件，不服臺灣基隆地方法院，九十一年度
訴字第一七三號，中華民國九十一年七月二十五日第一審判決（起訴案號：臺灣基隆
地方法院檢察署九十一年度偵字第五七二號）提起上訴，本院判決如左：
    主      文
原判決撤銷。
乙○○未經許可，持有改造模型槍，處有期徒刑年，併科罰金新台幣陸萬元，罰金
如易服勞役，以新台幣玖佰元（即銀元佰元）折算壹日。
扣案之改造模型槍壹支、制式子彈壹顆均沒收。
    事      實
一、乙○○未經主管機關之許可，於不詳時間，持有具有殺傷力之德製○．三八改造
    金屬模型槍一支、同尺寸之制式子彈二顆，連同一顆無法擊發未具殺傷力之制式
    子彈裝在黑色皮包內，置放在其所住之基隆市○○路三十六巷二十八號之三十六
    巷內水溝邊。嗣其友人甲○○（外號阿寶）因吸食第一、二級毒品於民國九十一
    年二月三日為警查獲。警方詢甲○○有何人非法持有槍、彈，甲○○依警方之囑
    ，乃以行動電話連絡乙○○佯稱：伊有問題，需要用槍，可否調到槍等語，乙○○即答稱其有一支，並約定於翌日（二月四日）凌晨四時許，在基隆市○○路三
    十六巷口交付槍枝，屆時乙○○駕駛計程車停放在崇德路三十六巷口之崇德路旁
    ，下車進入崇德路三十六巷取出裝有上開槍、彈之黑色皮包，再走向將之置放於
    停在其所停計程車旁騎樓走廊之某汽車底下，然後走入距離約五十公尺之ＯＫ便
    利商店，為埋伏在騎樓鐵門後之目睹警員，隨後至該便利商店逮捕並至上開汽車
    底下起獲上開改造金屬模型槍一支、制式子彈三顆（二顆有殺傷力，一顆未有殺
    傷力），裝上開槍彈之黑色皮包一只。
二、案經台北縣警察局板橋分局報請臺灣基隆地方法院檢察署檢察官偵查起訴。
    理      由
一、訊據上訴人即被告乙○○矢口否認有右揭未經許可持有右揭槍彈之行為，於原審
    辯稱：「槍是阿寶的，阿寶（在二月）三日及四日間一直打電話給我，並說有一
    包東西放在巷口的水溝裡，要我幫他把那包東西拿回家保管，我回稱說在顧小孩
    ，叫他自己去拿，大約到凌晨三、四時許，阿寶打電話跟我說人已經到了基隆，
    要我載他及女朋友去暖暖，我從家中開車到巷口旁，因為沒有看到人，就到ＯＫ
    便利商店買了二瓶飲料，有二位高大的員警看到我出來，將我頸部及手背押住，
    說阿寶的槍放在那裡，我說不知道，警員表示你們打的電話我們都有通聯紀錄，
    是警員強制把我帶到水溝邊，警察自己把槍拿出來的，員警也都沒有說明自己的
    身分，我以為員警是要綁架我的，警察押我到我的計程車內，才表示身分是警察
    ，我說這明明是設計好的．．．」云云。於本院審理時辯稱：「阿寶」就是甲○○，於二月三日晚上十時左右，伊在家照顧小孩，未開計程車，阿寶打電話給伊
    ，要伊幫他問看看有無朋友賣槍，隔沒多久，又打電話問伊問的結果怎樣，伊說
    這麼晚了，沒有問到，他說算了，伊問他要槍是否要與人打架，他說沒有，大約
    過了半小時，他又打電話來，說巷口有一包東西，裡面裝槍，叫伊拿回家包好替
    他保管，伊告訴他，要照顧小孩，要他自己處理，以後要做什麼事，伊會載他，
    他一直拜託伊去拿，伊就敷衍他，伊說伊會幫他拿，他叫伊就在那裡等，他還問
    伊槍的構造怎樣，是否能用，是真槍或假槍，並叫伊幫他裝上子彈站在那裡等他
    ，伊對他說是真的，後來伊告訴他，東西伊連摸都沒去摸，你自己去處理，後來
    他打電話說要跟他女朋友過來，那時已經凌晨二點四十分，伊從家裡開計程車出
    來，看不到人，後來他有打電話過來叫伊去ＯＫ商店幫他買二瓶奧利多，伊就把
    車停在巷口路邊，伊停車的路邊有騎樓，騎樓也有人停車在那裡，ＯＫ商店離停
    車約五十公尺，伊去ＯＫ商店警員就站在那兒云云。
二、惟查證人甲○○（即阿寶）因毒品案被台北縣警察局板橋分局員警丁○○、丙○○等人查獲，經警詢其何人有槍枝，甲○○如何依警所囑以電話連絡被告佯稱要
    用槍，被告如何告知其有右開槍彈，並約定於右揭時地交槍予甲○○，甲○○如
    何由警員丁○○、丙○○、連榮傑等三人陪同分乘二部車連夜由板橋至上開地點
    ，由警員丁○○、丙○○埋伏在崇德路三十六巷口之崇德路騎樓鐵門後，另一員
    警與甲○○在一部車內以行動電話與埋伏之警員聯絡，嗣被告開計程車停在崇德
    路三十六巷口之崇德路騎樓旁，經甲○○指認被告之計程車後，以行動電話與埋
    伏警員連絡，被告停車後，如何下車走入崇德路三十六巷內之水溝取出右揭黑色
    皮包，再回到其停車之騎樓旁，將該黑色皮包放在停在騎樓下之另部汽車底下，
    再往距離五十公尺遠之ＯＫ便利商店購物，為埋伏之警員跟隨至ＯＫ商店將其逮
    捕再帶回騎樓下所停之汽車底下起獲右開改造金屬模型槍一支、制式子彈三顆（
    二顆有殺傷力，一顆未有殺傷力），裝上開槍彈之黑色皮包一只等情，業據證人
    即承辦警員丁○○於原審及本院審理時（原審卷第七十三頁至七十五頁，本審卷
    第二十六頁至第三十頁、第三十六頁）、丙○○於原審審理時（原審卷第三十三
    頁、三十四頁、三十六頁）分別結證綦詳，並有證人丙○○於原審審理時所繪被
    告取槍及放槍暨ＯＫ便利商店之圖，及證人丁○○於本院審理時所繪之被告計程
    車停放位置及被告取槍後放於汽車底下，嗣經起獲之該汽車暨ＯＫ便利商店位置
    圖在卷可稽（原審卷第四十頁、本審卷第三十八頁），經核其二人先後在原審及
    本院審理時分別所繪之位置均相符合，被告於本院審理時亦不否認其計程車停在
    巷口路邊，停車之路邊有騎樓，騎樓也有人停車在那裡等情（本審卷第五十七頁
    、第五十八頁），於原審審理時亦不否認，其會到現場，是阿寶打電話說他已到
    崇德路並說口渴要其替他買二瓶奧利多，其去便利商店買完出來警員就抓等情（
    原審卷第三十五頁），證人甲○○於本院審理時亦結證稱：伊外號叫「阿寶」，
    因吸食一、二級毒品被警查獲，在板橋警察分局警察要追查販毒之人，伊毒品係
    被告幫伊買，警察要伊打電話給被告佯裝要買毒品並詢問有無槍枝，伊打電話給
    被告問他朋友有無槍，被告說他那裡有槍，伊還問被告他那把槍是真的還是假的
    ，他告訴伊槍是真的，那時被告開計程車，伊就與三位警員到右址，二位警員下
    車，另一位警員與伊在警方車上，伊在車上看到被告計程車回來，就打行動電話
    給被告說伊快到了，警員亦有向伊確認是否確為被告，伊坐之警方車子係停在被
    告停車相距五十公尺遠之便利商店門口等情（本審卷第三十一頁至第三十三頁、
    第六十頁），是警方會於右揭時間至右揭地點埋伏逮捕被告，並起獲右揭槍彈，
    係因查獲證人甲○○吸食毒品，為追查毒品來源，由甲○○佯問被告是否可弄得
    槍枝，被告自行告知其有槍枝，警員才帶同證人甲○○依約連夜由板橋市開車前
    往右址而查獲至明。至證人甲○○於本院審理時，對於到基隆市○○路現場警員
    如何逮獲被告時雖證稱：被告一打開車門，好像要走往便利商店，警察就去抓他
    ，他沒有走進巷子，亦未進入便利商店，被告下車伊沒有注意他有拿什麼皮包，
    也沒有看到被告從何處拿出槍云云（本審卷第三十三頁、第三十四頁），惟查被
    告確係進入便利商店後，警員才逮捕並非一下計程車就逮捕等情，業據被告供述
    及證人丁○○、丙○○證述明確，有如前述，而證人甲○○亦證述其所坐警方汽
    車停在距被告下車處五十公尺遠之便利商店等情（本審卷第三十三頁），經本院
    訊以「你說他（指被告）要往便利商店走，就被警員抓，可是他說他有進去便利
    商店。」時，證人甲○○答稱：「當時我看到他從計程車下來就要往便利商店走
    ，當時天色很暗，我沒有注意看」等語（本審卷第三十四頁），本院對證人丁○○訊以「甲○○說乙○○沒有進入便利商店就被抓而被告承認有進入便利商店」
    時，證人丁○○答稱：當時伊有叫同事將車開過乙○○的計程車旁，當時甲○○
    躲在車上，也不敢明目張膽的看，所以他根本不曉得，伊等確實是等他進入便利
    商店才抓他等語（本審卷第三十六頁）。證人甲○○當時係躲在警方之車上，停
    車位置距離被告又遠，自己又承認當時天色暗，沒注意看，因此對於被告將計程
    車停放在騎樓旁之路邊後之行蹤，當無法全部目睹，是其上開之證述尚難認與事
    實相符合，自不足採為被告有利之認定。
三、次查被告於原審及本院審理時雖矢口否認持有右揭槍彈，辯稱，係甲○○打電話
    說在巷口有一包東西，裡面有槍，要伊幫他拿回家保管，以免危險，伊沒幫他拿
    要他自己處理，該包東西不是伊的，亦非甲○○交伊寄藏，伊亦未摸過該包東西
    云云，惟依下列證據足資證明，右揭被查獲之槍彈為被告未經許可而持有，並非
    甲○○所交予寄藏。
    (一)被告在警詢及檢察官偵訊時均供稱：右揭槍彈是綽號「阿寶」（即甲○○）於
      九十一年一月二十日凌晨一時許在伊家巷口交伊寄放，伊將槍彈放在手提包內
      藏放於伊家巷口水溝旁，於九十一年二月四日凌晨二時左右許，「阿寶」打電
      話給伊，要把寄放在伊處之槍彈拿回去，叫伊於該日凌晨四時在伊家巷口等他
      ，之後伊就為警查獲云云（警局卷第一頁、第二頁、偵查卷第五頁、第六頁）
      ，其已坦承有將右揭槍彈放在黑色皮包內藏放在其家巷內之水溝旁，而證人即
      承辦警員丙○○亦證述被告有從巷內水溝旁取出右揭裝有槍彈之黑色皮包，放
      在右揭停在騎樓下之汽車底下等語（原審卷第三十三頁），承辦警員丁○○於
      原審及本院審理時亦證稱：被告下計程車走入巷內住家，從巷內出來手上就拿
      一個黑色手提包放在停在騎樓下之汽車底下等語（原審卷七十四頁、本審卷第
      二十九頁），足證右揭槍彈係由被告從其所住之巷內水溝旁取出置放在停於右
      揭騎樓汽車底下嗣經被告帶同警員取出至明。被告所辯證人甲○○打電話要伊
      幫他取槍，伊告訴他要他自己去處理，伊未去取，亦未曾摸過該槍之語，顯為
      卸責之詞，不足採信。
    (二)被告在警詢及檢察官偵查中雖辯稱：右揭槍彈係「阿寶」甲○○於九十一年一
      月二十日凌晨一時許在伊家巷口交伊寄藏云云，惟於本院審理時訊之被告亦直
      認其叫「阿寶」之證人甲○○則堅決否認有將右揭之槍彈交予被告寄藏，並證
      稱：警員要伊打電話予被告問有無槍，伊打給被告問他朋友有無賣槍，被告說
      他那裡有槍，伊有問他那把槍是真的還是假的，他告訴伊槍是真的，伊沒有將
      槍寄在被告處，伊如果有槍，就藏在伊家就好，何必藏在他家等語（本審卷第
      六十頁、第六十一頁），即被告於本院審理時亦承認證人甲○○於電話中有要
      伊幫他問看看有無朋友賣槍，還問伊槍的構造，是否能用，是真槍還是假槍，
      要伊幫他裝上子彈在右址等伊，伊有告訴他是真槍等情，（本審卷第五十六頁
      、第五十七頁），如該槍彈確為證人甲○○所寄放，並非被告所持有，被告對
      該槍是真或是假，理應不知，然於證人甲○○打電話要被告幫他問其朋友有無
      賣槍，並詢問該槍為真槍或假槍時，被告竟能告訴甲○○該槍為真槍，足證右
      揭槍彈並非甲○○所寄放，而是被告所持有，因甲○○要借槍，被告才起意取
      出要借予甲○○。
    (三)證人甲○○居住在台北市○○路四五巷三四號，業據證人甲○○於本院審理時
      述明，被告住於基隆市○○區○○路三十六巷二十八號相距甚遠，如右揭槍彈
      確為甲○○所有，以被告所述其與甲○○經朋友介紹認識後，見面有三、四次
      之情形（本審卷第五十四頁、第五十五頁），衡情甲○○不可能將違禁之槍彈
      交予居住在遠方之被告寄藏，且如確為甲○○所交予寄藏，衡情甲○○亦不可
      能佯要被告取出而讓警員起獲自己之槍彈之理。是被告於警訊及偵審中所辯該
      槍彈為甲○○所寄放之語，無非圖卸刑責之詞，無可採信。至被告請求調甲○○與被告間之通話錄音，經函承辦之台北縣政府警察局板橋分局，據覆因未申
      請電話監聽，以致沒有電話通話錄音帶，有該分局九十一年十月二十九日板警
      刑字第○九一○○三一八六一號函在卷可稽（本審卷第九十一頁），故已無從
      調該錄音帶，又被告亦承認與甲○○間有上開之問答無訛，且右揭槍彈亦確為
      被告所持有，並非甲○○所寄藏，已臻明確，是被告請求檢驗右開手槍上有無
      被告之指紋，核亦無必要。至於被告之選任辯護人以：員警未經報請檢察官依
      法核發搜索票，其逕行對被告搜索應屬違法之搜索云云，按「現行犯，不問何
      人得逕行逮捕之。犯罪在實施中或實施後即時發覺者，為現行犯。」「司法警
      察逮捕犯罪嫌疑人時，雖無搜索票，得逕行搜索其身體、隨身攜帶之物件、所
      使用之交通工具及其立即可觸及之處所」刑事訴訟法第八十八條第一項、第二
      項、第一百三十條定有明文，本件司法警察接獲線報後，經現場埋伏結果，確
      有線報所指之犯罪嫌疑人即被告持有改造模型槍等物品出現，揆諸前開條文，
      員警自得予以逮捕現行犯，並搜索犯罪嫌疑人即被告隨身攜帶之物件並扣押前
      開改造模型槍及子彈，此舉並無逾越前開法律之規定，且亦非屬刑事訴訟法第
      一百三十一條之逕行搜索「住處及其他處所」之範疇，被告之選任辯護人徒以
      員警未經聲請搜索票逕為認定係屬違法搜索，顯有誤會。
四、扣案之改造金屬模型槍及子彈三發經送內政部警政署刑事警察局鑑定結果，認為
    「送驗左輪手槍一支，係德製０．三八吋之改造金屬模型槍，槍管已貫通，機械
    性能良好，可擊發適用之子彈，具殺傷力；制式子彈三顆，認均係口徑０．三八
    吋之制式轉輪手槍彈，一顆彈底標記為ＴＲＡ３８ＳＰＬ之子彈，認具殺傷力、
    一顆彈底標記為ＡＰ３８ＳＰＬ之子彈，因彈底底火皿已具撞擊痕跡，故採實際
    試射，無法擊發，認係不發彈、一顆彈底標記為３８８９之子彈，因彈底底火皿
    已具撞擊痕跡，投實際試射，可擊發，認具殺傷力」等情，有刑事警察局刑鑑字
    第０九一００二八四一七號鑑驗通知書一份在卷可稽，是被告有未經許可持有右
    揭具有殺傷力之改造金屬模型槍一支及制式子彈二顆，事證明確，犯行至堪認定
    。
五、至被告雖有持右開槍彈要借予證人甲○○時，被警查獲，然被告係因甲○○經警
    授意佯向被告借槍，被告始稱其有槍枝而出借，並無證據足資證明被告原有要出
    借或出售槍枝之意思，而是經甲○○之誘起始要出借槍枝；被告本無要出借或出
    售槍枝之犯罪故意，自不應令被告負出租或出借右開槍彈之罪，併此敘明。
六、核被告所為，係犯槍砲彈藥刀械管制條例第十條第四項未經許可持有具有殺傷力
    之改造模型槍罪、第十二條第四項未經許可持有子彈罪。被告於同一時間、地點
    ，以單一行為同時持有具有殺傷力之改造模型槍及子彈，乃一行為同時觸犯上開
    二罪名，係屬想像競合犯，應依刑法第五十五條之規定，從一重之未經許可持有
    改造模型槍罪處斷，公訴意旨認被告係犯槍砲彈藥刀械管制條例第十條第四項寄
    藏改造模型槍罪、第十二條第四項之寄藏子彈罪，尚有未洽，起訴法條應予變更
    。
七、原審對被告據以論科，固非無見，惟原判決認被告係犯槍砲彈藥刀械管制條例第
    十條第四項、第十二條第四項之寄藏槍彈罪，尚有未洽，被告上訴意旨否認犯罪
    ，雖無理由，惟原判決既有可議，即屬無可維持，應由本院將原判決撤銷改判，
    爰審酌被告犯罪之動機、目的、手段及犯後態度等一切情狀，量處如主文第二項
    所示之刑，並就所處罰金部分併諭知易服勞役之折算標準，扣案之改造金屬模型
    槍一支及制式子彈一顆（原扣案三顆，經送試射鑑驗二顆滅失，且其中一顆不具
    殺傷力，就該顆不予宣告沒收），均係違禁物，應依刑法第三十八條第一項第一
    款併予宣告沒收，裝上開槍彈之黑色皮包一只，雖被告用予裝槍彈，然無證據足
    資證明為被告所有，無庸諭知沒收。
八、公訴意旨另謂：被告於九十一年一月二十日下午，在基隆市○○路三十六巷口，
    受姓名年籍不詳綽號「阿寶」之友之託，收受寄藏具有殺傷力之○‧三八吋子彈
    一顆（即右開未有殺傷力之子彈），藏放在巷口水溝邊，九十一年二月四日被告
    至上開巷口取出時，適為警查獲，因認被告另犯槍砲彈藥刀械管制條例第十二條
    第四項之未經許可寄藏子彈罪嫌云云，惟查上開子彈未具有殺傷力，有上開刑事
    警察局鑑驗通知書在卷可稽，且該子彈並非「阿寶」所交予寄藏，而是被告未經
    許可持有，有如前述，是此部分被告犯罪不能證明，因與上開論處罪刑部分有裁
    判上一罪關係，對此部分爰不另為無罪之諭知，併此敘明。
據上論斷，應依刑事訴訟法第三百六十九條第一項前段、第三百六十四條、第二百九
十九條第一項前段、第三百條，槍砲彈藥刀械管制條例第十條第四項、第十二條第四
項，刑法第十一條前段、第五十五條、第四十二條第二項、第三十八條第一項第一款
，罰金罰鍰提高標準條例第二條，現行法規所定貨幣單位折算新台幣條例第二條，判
決如主文。
本案經檢察官沈明彥到庭執行職務。
中華    民    國    九十一    年      十一      月        十三      日
                              臺灣高等法院刑事第十四庭
                                  審判長法  官  陳  祐  輔
                                        法  官  洪  昌  宏
                                        法  官  陳  國  文
右正本證明與原本無異。
如不服本判決應於收受送達後十日內向本院提出上訴書狀，其未敘述上訴之理由者並
得於提起上訴後十日內向本院補提理由書（均須按他造當事人之人數附繕本）。
                                        書記官  吳  素  雲
中    華    民    國    九十一    年      十一      月        十五      日
附錄：本案論罪科刑法條全文
槍砲彈藥刀械管制條第十條第四項
未經許可製造、販賣或運輸具有殺傷力之改造模型槍者，處無期徒刑或五年以上有期
徒刑，併科新臺幣一千萬元以下罰金。
未經許可，轉讓、出租或出借前項之改造模型槍者，處五年以上有期徒刑，併科新臺
幣一千萬元以下罰金。
意圖供自己或他人犯罪之用，而犯前二項之罪者，處無期徒刑或七年以上有期徒刑，
併科新臺幣一千萬元以下罰金。
未經許可，持有、寄藏或意圖販賣而陳列第一項之改造模型槍者，處三年以上十年以
下有期徒刑，併科新臺幣七百萬元以下罰金。
第一項至第三項之未遂犯罰之。
槍砲彈藥刀械管制條例第十二條第四項
未經許可，製造、販賣或運輸子彈者，處一年以上七年以下有期徒刑，併科新臺幣五
百萬元以下罰金。
未經許可，轉讓、出租或出借子彈者，處六月以上五年以下有期徒刑，併科新臺幣三
百萬元以下罰金。
意圖供自己或他人犯罪之用，而犯前二項之罪者，處三年以上十年以下有期徒刑，併
科新臺幣七百萬元以下罰金。
未經許可，持有、寄藏或意圖販賣而陳列子彈者，處五年以下期徒刑、併科新臺幣三
百萬元以下罰金。
第一項至第三項之未遂犯罰之。
